臺灣臺中地方法院刑事判決
110年度交訴字第179號
公  訴  人  臺灣臺中地方檢察署檢察官
被      告  蔡立偉

                    籍設臺中市○○區○○路0段00號(臺中○○○○○○○○○)

上列被告因過失致死案件，經檢察官提起公訴（110年度偵字第1
5034號），被告於本院準備程序中為有罪之陳述，經本院合議庭
評議後裁定由受命法官獨任改行簡式審判程序審理，本院判決如
下：
    主    文
蔡立偉汽車駕駛人，無駕駛執照駕車，因過失致人於死，處有期
徒刑壹年陸月。
    犯罪事實
一、蔡立偉前因交通違規，原持有之機車駕駛執照經監理單位逕
    行註銷，係無駕駛執照之人，其仍騎乘牌照號碼121-JMC號
    重型機車，於民國109年10月13日7時50分許，沿臺中市○○區
    ○○路○○○○○○○○○○○路0段00000號前（路段速限50公里），原
    應注意應注意車前狀況而依速限標誌及道路標線行駛，並隨
    時採取必要之安全措施，且當時並無不能注意之情形，竟疏
    未注意車前狀況而超速蛇行，適有孔繁國原應注意行人應行
    走行人穿越道，且劃有分向限制線、100公尺範圍內設有行
    人穿越道之路段不得穿越道路，且當時亦無不能注意情事，
    竟於上揭禁止穿越路段由東往西穿越道路，遂與蔡立偉騎乘
    之機車發生碰撞，致孔繁國倒地受傷，送醫急救後，仍於10
    9年10月15日16時29分不治死亡。蔡立偉於肇事後，在具有
    偵查犯罪權限之公務員尚未知悉肇事人姓名之前，在醫院向
    員警坦承係肇事者，自首接受裁判。
二、案經孔繁國之女孔姵心訴由臺灣臺中地方檢察署檢察官偵查
    起訴。
    理    由
壹、證據能力：
一、按除被告所犯為死刑、無期徒刑、最輕本刑為3年以上有期
    徒刑之罪或高等法院管轄第一審案件者外，於刑事訴訟法第
     273條第1項程序進行中，被告先就被訴事實為有罪之陳述
    時 ，審判長得告知被告簡式審判程序之旨，並聽取當事人
    、代 理人、辯護人及輔佐人之意見後，裁定進行簡式審判
    程序。 為該法第273條之1第1項所明定；而簡式審判程序，
    貴在審判程序之簡省、便捷，故調查證據程序宜由審判長便
    宜行事 ，以適當之方法行之即可。是簡式審判程序中關於
    調查證據 之程序，亦予簡化，關於證據調查之次序、方法
    之預定、證 據調查請求之限制、證據調查之方法、證人、
    鑑定人之詰問方式等，均不須強制適用一般審判程序之規定
    。又因被告對 犯罪事實不爭執，可認定被告並無行使反對
    詰問權之意，因 此有關傳聞證據之證據能力限制，亦無庸
    適用。刑事訴訟法 乃增訂第273條之2規定：「簡式審判程
    序之證據調查，不受 第159條第1項、第161條之2、第161條
    之3、第163條之1及第 164條至第170條規定之限制」。本件
    依上開規定適用簡式審 判程序，是判決所採用之證據，均
    不受傳聞證據證據能力之 限制，且被告鍾鳳蓮、趙偉斌於
    本院準備程序、審理中對犯 罪事實亦表認罪，對下列所採
    用之證據，均同意作為本案之 證據，可認定被告並無行使
    反對詰問權之意，又本案各項證 據均無非法取得之情形。
    故本案以下所引證據，均有證據能 力，均得作為認定事實
    之證據。
二、又被告蔡立偉就本案於警詢、偵訊及本院準備程序、審理時
    所為自白，經核並無刑事訴訟法第156條第1項出於強暴、脅
    迫、利誘、詐欺、疲勞訊問、違法羈押或其他不正方法之情
    事，且調查結果亦與卷內其他證據資料所呈現之犯罪事實相
    符，依刑事訴訟法第156條第1項之規定，自得作為證據。
貳、認定犯罪事實所憑之證據及理由：
一、上開犯罪事實，業據被告蔡立偉於警詢、偵訊及本院準備程
    序、審理時坦白承認（見109年度相字第1922號卷《下稱相卷
    》第156至158頁、第228頁、第254頁；本院卷第64頁、第74
    頁），核與告訴人孔姵心於警詢及偵查中之指訴（見相卷第
    23至24頁、第131至132頁、第254頁）大致相符，且有⑴後車
    行車紀錄器錄影畫面擷取相片（見相卷第55至61頁）、路口
    監視器錄影畫面擷取相片（見相卷第87至89頁）；⑵臺中市
    政府警察局第五分局道路交通事故現場圖（見相卷第49頁）
    、道路交通事故調查報告表(一)(二)（見相卷第51至53頁）
    、道路交通事故照片（見相卷第63至85頁）、牌照號碼121-
    JMC號重型機車車號查詢機車車籍（見相卷第97頁）；⑶中國
    醫藥大學附設醫院司法相驗病歷摘要（見相卷第47頁）、檢
    察官相驗筆錄（見相卷第127頁）、臺灣臺中地方檢察署相
    驗屍體證明書（見相卷第133頁）及檢驗報告書（見相卷第1
    45至153頁）及相驗照片（見相卷第139頁至143頁）在卷可
    憑，此部分之事實，應堪認定。
二、按行車速度，依速限標誌或標線之規定。機車不得在道路上
    蛇行。道路交通安全規則第93條第1項、第99條第4項分別定
    有明文。經查，本件案發當時天候晴、日間自然光線、柏油
    路面乾燥、無缺陷、視距良好等情，有上揭道路交通事故調
    查報告表(一)、道路交通事故照片、路口監視器錄影畫面擷
    取相片在卷可憑，被告於案發當時並無不能注意之情事，竟
    疏未注意，超速行駛且蛇行，遂不慎與被害人孔繁國發生碰
    撞肇事，致被害人孔繁國死亡，被告自應有應注意、能注意
    而未予注意之過失甚明。另檢察官將本件交通事故囑託臺中
    市車輛行車事故鑑定委員會鑑定，鑑定意見略以：被害人孔
    繁國於禁止穿越路段(劃有分向限制線且100公尺範圍內設有
    行人穿越道)穿越道路；被告駕駛普通重型機車，超速蛇行
    致遇狀況煞閃不及，雙方同為肇事原因等語，有臺中市車輛
    行車事故鑑定委員會中市車鑑0000000案鑑定意見書附卷可
    查（見相卷第247至248頁），同本院認定。是被告就本件交
    通事故之發生，確有過失，殆無疑義。從而，被告因其違規
    駕車行為，對被害人孔繁國製造法所不容許之風險，並且該
    風險在具體事件歷程中實現，而導致被害人孔繁國死亡之構
    成要件結果之發生，該死亡結果顯可歸責於被告，是被告違
    規駕車行為，與被害人孔繁國死亡結果間，顯有相當因果關
    係。綜上所述，本件事證已臻明確，被告犯行洵堪認定，應
    依法論科。
叁、論罪科刑之理由：
一、按刑法總則之加重，係概括性之規定，所有罪名均一體適用
    ；刑法分則之加重，係就犯罪類型變更之個別犯罪行為予以
    加重，成為另一獨立之罪名；道路交通管理處罰條例第86條
    第1項關於汽車駕駛人，無駕駛執照駕車、酒醉駕車、吸食
    毒品或迷幻藥駕車、行駛人行道或行經行人穿越道不依規定
    讓行人優先通行，因而致人受傷或死亡，依法應負刑事責任
    者，加重其刑至二分之一之規定，係就（修正前）刑法第27
    6條第1項之過失致人於死罪、同條第2項之業務過失致人於
    死罪，同法第284條第1項之過失傷害（及致重傷）罪、同條
    第2項之業務過失傷害（及致重傷）罪之基本犯罪類型，對
    於加害人為汽車駕駛人，於從事駕駛汽車之特定行為時，或
    於行駛人行道、行經行人穿越道之特定地點，不依規定讓行
    人優先通行，因而致人受傷或死亡之特殊行為要件予以加重
    處罰，已就上述（修正前）刑法第276條第1、2項，同法第2
    84條第1、2項各罪犯罪類型變更之個別犯罪行為予以加重，
    而成另一獨立之罪名，自屬刑法分則加重之性質（最高法院
    92年度第一次刑事庭會議決議、99年度台非字第198號判決
    要旨參照）。則道路交通管理處罰條例第86條第1項中「無
    駕駛執照駕車」、「酒醉駕車」、「吸食毒品或迷幻藥駕車
    」、「行駛人行道」、「行經行人穿越道不依規定讓行人優
    先通行」均屬就刑法第276條第1、2項及同法第284條第1、2
    項各罪犯罪具特殊要件時予以加重處罰之規定，乃就犯罪類
    型變更之個別犯罪行為予以加重，自屬刑法分則加重之性質
    ，而成為另一獨立之罪名。再按汽車駕駛人，無駕駛執照駕
    車、酒醉駕車、吸食毒品或迷幻藥駕車、行駛人行道或行經
    行人穿越道不依規定讓行人優先通行，因而致人受傷或死亡
    ，依法應負刑事責任者，加重其刑至二分之一。道路交通管
    理處罰條例第86條第1項定有明文。且汽機車駕照為駕駛汽
    機車之許可憑證，而駕照經吊扣、吊銷或註銷，其處分期間
    即無許可駕駛汽、機車之憑證，自不得駕駛汽、機車，故於
    駕照吊扣、吊銷或註銷期間駕車，無駕駛許可憑證，自應認
    係無照駕駛（司法院廳刑一字第05283號函、最高法院91年
    度台上字第5274號判決意旨參照）。查本件被告蔡立偉之機
    車駕駛執照業經註銷，此有公路監理電子閘門證號查詢機車
    駕駛人資料附卷可佐（見相卷第95頁），故核被告所為，係
    犯道路交通管理處罰條例第86條第1項、刑法第276條之汽車
    駕駛人，無駕駛執照駕車，因過失致人死亡罪，並依法應負
    刑事責任，應依道路交通管理處罰條例第86條第1項之規定
    加重其刑。另查被告肇事後，於有偵查權限之公務員發覺其
    犯罪前，向前往醫院處理之員警承認其為肇事者等情，有臺
    中市政府警察局道路交通事故肇事人自首情形紀錄表在卷足
    憑（見相卷第91頁），被告係對於未經發覺之犯罪自首而受
    裁判，應依刑法第62條前段規定減輕其刑，併依法先加重後
    減輕之。
二、爰審酌：⑴被告前有多次犯罪紀錄，有臺灣高等法院被告前
    案紀錄表在卷可稽，素行難謂良好；⑵因過失肇事致本件交
    通事故發生，造成被害人死亡，令被害人家屬遭受失去至親
    之傷痛；⑶犯後始終承認犯行，態度尚可；⑷尚未能與被害人
    家屬成立和解，且除第三人強制險之保險金新臺幣200萬元
    外，其個人並未賠償被害人家屬所受損害（見本院卷第65頁
    被告於本院自承、告訴人於本院陳述）；⑸被害人於本件交
    通事故亦有如上述之與有過失等一切情狀，併斟酌檢察官、
    告訴人之量刑意見，量處如主文所示之刑。　　
據上論斷，依刑事訴訟法第273條之1第1項、第299條第1項前段
，道路交通管理處罰條例第86條第1項，刑法第276條、第62條前
段，刑法施行法第1條之1，判決如主文。
本案經檢察官林芳瑜提起公訴，檢察官張添興到庭執行職務。
中　　華　　民　　國　　110 　年　　10　　月　　13　　日
                  刑事第十三庭  法  官  林德鑫
以上正本證明與原本無異。
如不服本判決應於收受判決後20日內向本院提出上訴書狀，並應
敘述具體理由；其未敘述上訴理由者，應於上訴期間屆滿後20日
內向本院補提理由書（均須按他造當事人之人數附繕本）「切勿
逕送上級法院」。
告訴人或被害人如不服判決，應備理由具狀向檢察官請求上訴，
上訴期間之計算，以檢察官收受判決正本之日起算。
                                書記官  劉家汝
中　　華　　民　　國　　110 　年　　10　　月　　13　　日
附錄本案論罪科刑法條全文：
中華民國刑法第276條
因過失致人於死者，處5年以下有期徒刑、拘役或50萬元以下罰
金。
道路交通管理處罰條例第86條
汽車駕駛人，無駕駛執照駕車、酒醉駕車、吸食毒品或迷幻藥駕
車、行駛人行道或行經行人穿越道不依規定讓行人優先通行，因
而致人受傷或死亡，依法應負刑事責任者，加重其刑至二分之一
。
汽車駕駛人，在快車道依規定駕車行駛，因行人或慢車不依規定
，擅自進入快車道，而致人受傷或死亡，依法應負刑事責任者，
減輕其刑。